臺灣臺北地方法院民事判決　　　　　　　　　　　　九十二年度簡上字第六七四號
　　上　訴　人　三榮建材工業股份有限公司
　　法定代理人　甲○○
　　被上訴人　　又泉營造有限公司
　　法定代理人　乙○○
當事人間請求給付買賣價金事件，上訴人對於中華民國九十二年八月二十九日臺灣臺
北地方法院臺北簡易庭九十二年度北簡字第一一一五九號第一審判決提起上訴，本院
於九十三年三月三十一日言詞辯論終結，判決如下：
    主  文
上訴駁回。
第二審訴訟費用由上訴人負擔。
    事實及理由
一、本件上訴人起訴主張：被上訴人於民國九十一年十二月十一日與上訴人簽訂訂貨
    合約書，向上訴人訂「原木複製預鑄組立ＲＣ」建材一批，約定買賣價金為新台
    幣（下同）二十萬元，上訴人業於九十二年一月十三日將上開買賣標的物送往指
    定地點即三峽埔頭坑溪工程工地現場交貨，因被上訴人未依約定在交貨前給付百
    分之三十之訂金，遂交付票載發票人為訴外人張正雄，票面金額為二十萬元，付
    款人為合作金庫銀行大溪分行之支票一紙予上訴人。惟上開支票屆期提示竟不獲
    兌現，屢次向被上訴人催討亦未果。為此，上訴人請求被上訴人依兩造間買賣契
    約之法律關係，請求被告給付買賣價金二十萬元，及自上開支票退票日即九十二
    年四月三十日起至清償日止，按年息百分之五計算之利息。求為判決：
    (一)原判決廢棄。
    (二)被上訴人應給付上訴人二十萬元，乃自九十二年四月三十日起至清償日止，按
      年息百分之五計算之利息。
二、被上訴人則以：其承攬「三峽埔頭坑溪維護加強工程」（下稱系爭工程），並將
    部分工程轉包給張正雄，並由張正雄自行採購材料，該工程係由被上訴人公司得
    標，張正雄無法請款，為俾便請領工程款，確曾將公司印章交由張正雄配偶簡玉
    霞，並約定其等不可冒用該印章，詎張正雄竟擅自盜用被上訴人公司印章與上訴
    人簽訂，是系爭訂貨合約書並非被上訴人所簽訂，系爭合約書乃張正雄，上訴人
    並無向上訴人訂購任何貨品，自無給付貨款之義務等語，資為抗辯。並求為判決
    ：(一)上訴駁回。
三、經查，上訴人主張被上訴人於九十一年十二月十一日與上訴人簽訂訂貨合約書，
    其已於九十二年一月十三日將上開買賣標的物送往指定地點即三峽埔頭坑溪工程
    工地現場交貨，惟被上訴人交付之支票（發票人：張正雄，票面金額：二十萬元
    ，付款人：合作金庫銀行大溪分行）一紙，屆期提示不獲兌現乙節，有其提出訂
    貨合約書、支票及退票理由單各一紙在卷為證，惟被上訴人以前詞置辯。按「當
    事人主張有利於己之事實，就其事實有舉證之責任；又私人之印章，由自己使用
    為常態，被人盜用為變態，主張變態事實之當事人，自應就此印章被盜用之事實
    負舉證之責任。」（最高法院八十六年度台上字第七一七號判決意旨參照），被
    上訴人既自認系爭訂貨合約書上其印文係真正，則揆諸前揭說明，被上訴人就系
    爭合約書印文乃張正雄擅自盜用乙節，即負舉證之責。查被上訴人抗辯其承攬系
    爭工程後，將部分工程轉包給張正雄，又為請領系爭工程款，將其公司印章交由
    張正雄配偶簡玉霞辦理用印乙節，有其提出被上訴人不爭執之之委託書、工程合
    約書各一件在卷足憑；且證人張正雄亦於原審到庭結證稱：我是被上訴人公司的
    下包，承攬被上訴人公司的工程，因為工程需要，所以向原告公司訂貨，合約書
    上被上訴人公司的大小章是我蓋的，我沒有經過被上訴人公司的同意去簽定契約
    ，貨是我工程上需要的，被上訴人公司沒有同意我用他們公司的名義去叫材料，
    合約上的公司大小章是被上訴人公司拿給我們的，因為離被上訴人公司很遠，如
    果需要蓋公司大小章的話可以直接使用，但是不可以用來簽訂契約等語（見原審
    卷第三十四至三十五頁）。查張正雄與被上訴人僅上下包之關係，其證稱未經被
    上訴人同意蓋用印章簽訂系爭合約等語，足致其受刑事盜用印文之罪嫌之訴追，
    證人未拒絕證言，其冒刑事訴追而作證（本院依職權告發），自堪認證人張正雄
    之證詞為可採信。是被上訴人抗辯張正雄盜用被上訴人公司印章與上訴人簽訂系
    爭訂貨合約乙節，即信而有徵，堪信為真實。
四、綜上所述，本件上訴人主張兩造訂立系爭合約云云，為不足採，被上訴人抗辯張
    正雄盜用其公司印章與上訴人簽約乙節，尚屬可信。是則上訴人執此主張被上訴
    人依系爭合約，應給付上訴人買賣價金云云，自屬無據。從而，上訴人主張本於
    買賣之法律關係，請求被上訴人給付二十萬元，及自九十二年四月三十日起至清
    償日止，按年息百分之五計算之利息，為無理由，不應准許。原審為上訴人敗訴
    之判決，及駁回其假執行之聲請，並無不合。上訴意旨指摘原判決不當，求予廢
    棄改判，為無理由，應予駁回。
五、據上論結，本件上訴為無理由，依民事訴訟法第四百三十六條之一第三項、第四
    百四十九條第一項、第七十八條，判決如主文。
中　　　華　　　民　　　國　　九十三　　年　　　四　　　月　　 十四 　　日
                              民事第五庭審判長法官  吳青蓉
                                              法官  林秀圓
                                              法官  賴劍毅
右為正本係照原本作成
本件判決不得上訴
中　　　華　　　民　　　國　　九十三　　年　　　四　　　月　　 十五 　　日
                                        法院書記官  吳芳玉
